【裁判字號】    89,訴,160
【裁判日期】    900601
【裁判案由】    偽造文書等
【裁判全文】
臺灣臺南地方法院刑事判決                          八十九年度訴字第一六號
    公  訴  人  臺灣台南地方法院檢察署檢察官
    被      告  甲○○
    選任辯護人  禎和
                林憲聰
右列被告因偽造文書案件，經檢察官提起公訴（八十八年度偵字第七八六一號），本
院判決如左：
    主  文
甲○○連續行使偽造私文書，足以生損害於他人，處有期徒刑肆月，如易科罰金以參
佰元折算壹日。緩刑貳年。
偽造之己○○、丁○○、謝瑞富印章參枚，四海通訊科技訂購委辦單參紙上偽造之己○○、丁○○、謝瑞富署押各壹個及中華電信市內電話申請書上偽造己○○、丁○○
、謝瑞富印文各壹枚，均併依法宣告沒收
    事  實
一、甲○○基於意圖為自己不法之所有之概括犯意，於民國八十八年三月二日下午三
    時許，連續將己○○、丁○○、謝瑞富所遺失之身分證（共三張正本）侵占入己
    。其明知未得己○○、丁○○、謝瑞富之授權同意，竟於上開時間，持該前揭所
    侵占之身分證，向位於台南縣永康市○○路三六四號四海通訊科技股份有限公司
    （簡稱四海公司）委託辦理申請市內有線電話，並由該公司職員乙○○交付三張
    四海通訊科技訂購委辦單給甲○○填載資料，甲○○竟擅自在三張委辦單之私文
    書上，連續簽署己○○、丁○○、謝瑞富名字，且填載不實之內容，足以生損生
    於己○○、丁○○、謝瑞富，且將該三張偽造之委辦單持以行使交付給乙○○。
    甲○○復承前概括犯意，利用不知情之四海公司職員劉春伶，連續偽刻己○○、
    丁○○、謝瑞富之印章（共三顆），於民國八十八年三月三日及四日，持向中華
    電信股份有限公司（簡稱中華電信）聲請市內有線電話，並在中華電信市內電話
    業務申請書內蓋上己○○、丁○○、謝瑞富之前揭之印文，制作內容不實之私文
    書，亦足以生損害於己○○、丁○○、謝瑞富，並將該私文書持以行使交付給中
    華電信人員。嗣經己○○收到中華電信通知後發現而報警查獲。
二、案經台南市警察局第六分局報請台灣台南地方法院檢察署檢察官偵查起訴。
    理  由
一、訊據被告甲○○固坦於上揭地持己○○、丁○○、謝瑞富等三人之身分證正本至
    四海公司委託辦理申請市內電話，曾代三人填委辦單並委託四海公司代刻該三人
    之印章，惟矢口否認涉有何偽造文書等犯行，辯稱：伊任職三芳通信股份有限公
    司，平日業餘偶替客戶代辦電話及裝機、移機，以貼補家用，己○○等三人之身
    分證是一位臉上有痣綽號「國仔」的人拿給伊代辦，並約定以楊嘉瑋為代辦名義
    人，伊才持上述資料委託四海公司辦理云云。惟查，右揭犯罪事實，業據被害人
    己○○、丁○○於警訊中指述明確，核與證人乙○○、戊○○於審理中證述情節
    相符。次查證人王宜淳雖到庭證稱: 確有綽號叫「國仔」者曾到其機車行泡茶等
    情，惟依其證詞，亦僅能證明確有綽號「國仔」之人，其並無法證明該綽號「國
    仔」之人確曾持己○○、丁○○、謝瑞富等三人之身分證委託被告代為申請市內
    電話；另查被告雖聲請傳訊證人丙○○，經查丙○○戶籍地設於台南市○○路五
    十號三樓之一，惟全戶於八十八年五月十四日遷出未報，此有台南市警察局第一
    分局八十九年八月二十五日八九南市警一刑字第九四0九號函附卷可憑，致證人
    丙○○無法傳訊到庭作證並此述明。衡諸常情若被告真係為綽號「國仔」者代辦
    電話，應至少留下其姓名住址等聯絡方法，惟被告均無法提出，是被告前揭所辯
    ，顯與常情有悖，不足採信。本件事證明確，被告犯行堪以認定。
二、核被告所為係犯刑法第三百三十七條侵占遺失物罪及第二百十六條、第二百十條
    之行使偽造私文書罪。其盜刻印章偽造印章、印文及偽造署押之行為屬偽造私文
    書之階段行為，其偽造私文書之低度行為亦為行使之高度行為所吸收，均不復另
    論。其所犯上開行使偽造私文書、侵占遺失物二罪間，有方法結果之牽連關係，
    為牽連犯，應從一重之行使偽造私文書罪處斷。又被告先後多次侵占遺失物罪、
    行使偽造私文書罪之犯行，時間緊接，犯罪構成要件相同，顯係基於概括之犯意
    反覆為之，均應依連續犯之規定論以一罪並加重其刑。復被告利用不知情之第三
    者行使造偽私文書，應論以間接正犯。又其偽造署名、印章、印文乃係偽造私文
    書之階段行為；其偽。爰審酌被告犯罪之動機、目的、手段、所生危害、及犯罪
    後態度等一切情狀，量處如主文所示之刑，並諭知易科罰金之折算標準，以資懲
    儆。又被告前未曾受有期徒刑以上刑之宣告，有台灣台南地方法院檢察署刑案資
    料查註紀錄表在卷可憑，其經此教訓後，應知所警惕，信無再犯之虞，本院因認
    所宣告之刑以暫不執行為適當，併諭知緩刑二年，以勵自新。偽造之己○○、丁○○、謝瑞富三人之印章，四海通訊科技訂購委辦單三紙上偽造之己○○、丁○○、謝瑞富署押各一個及中華電信市內電話申請書上偽造己○○、丁○○、謝瑞
    富印文各一枚，均併依法宣告沒收
據上論斷，應依刑事訴訟法第二百九十九條第一項前段，刑法第五十六條、第二百十
條、第二百十六條、第三百三十七條、第四十一條第一項前段、第五十五條、第七十
四條第一款，第二百十九條、罰金罰鍰提高標準條例第一條前段，第二條判決如主文
。
本案經檢察官吳文政到庭執行職務。
中      華      民      國      九十      年      六      月      一    日
                              臺灣臺南地方法院刑事第一庭
                                      法  官林  勇  奮
右正本證明與原本無異
如不服本判決應於送達後十日內向本院提出上訴狀
                                      書記官  鄭  秀  美
中      華      民      國      九十      年      六      月      一    日
附錄本案論罪科刑法條全文：
刑法第二百十條：偽造、變造私文書，足以生損害於公眾或他人者，處五年以下有期
                徒刑。
刑法第二百十六條：行使第二百十條至第二百十五條之文書者，依偽造、變造文書或
                  登載不實事項或使登載不實事項之規定處斷。
刑法第三百三十七條
意圖為自己或第三人不法之所有，而侵占遺失物、漂流物或其他離本人所持有之物者
，處五百元以下罰金。


司法院資訊處製作；財團法人民間司法改革基金會備份。
